臺灣基隆地方法院民事裁定　　　　　　100年度家聲字第101號
聲　請　人　李鵬翔
相對人即受
監護宣告人　李祖明
利害關係人　李書賢
上列聲請人聲請指定受監護宣告人之會同開具財產清冊之人事件
，本院裁定如下：
    主    文
指定李書賢（女，民國○○○年○月○日生，身分證統一編號：
Ｚ000000000號）為受監護宣告人李祖明（男，民國○
○○年○月○○○日生，身分證統一編號：Ｚ00000000
0號）之會同開具財產清冊之人。
聲請程序費用由聲請人負擔。
    理    由
一、本件聲請意旨略以：相對人李祖明因於97年4 月間因硬腦膜
    下出血，雖經送醫診治仍不見起色，現意識不清，無法自理
    日常生活，已喪失正常語言功能，且肢體癱瘓無法行走，致
    不能處理自己事務，前於民國97年8月28日經鈞院以97 年度
    禁字第36號裁定宣告禁治產在案，聲請人李鵬翔為相對人之
    父親並為相對人之監護人，茲因相對人是退休軍人，名下有
    優惠存款，惟相對人未經指定會同開具財產清冊之人，為保
    障相對人即受監護宣告人之權利，爰聲請鈞院准予指定受監
    護宣告人之大姊李書賢為會同開具財產清冊之人等語，並提
    出親屬系統表暨同意書、戶籍謄本等件為證。
二、按「民法總則中華民國97年5月2日修正之條文施行前，已為
    禁治產宣告者，視為已為監護宣告；繫屬於法院之禁治產事
    件，其聲請禁治產宣告者，視為聲請監護宣告…。」；「民
    法規定之禁治產或禁治產人，自民法總則中華民國97年5 月
    2 日修正之條文施行後，一律改稱為監護或受監護宣告之人
    。」；「中華民國97年5月2日修正之民法總則第14條至第15
    條之2之規定，自公布後一年六個月施行。」，亦即自98 年
    11月23日施行，民法總則施行法第4條第2項、第4條之1、第
    4條之2分別定有明文。次按「受監護宣告之人應置監護人。
    」；「法院為監護之宣告時，應依職權就配偶、四親等內之
    親屬、最近1 年有同居事實之其他親屬、主管機關、社會福
    利機構或其他適當之人，選定1 人或數人為監護人，並同時
    指定會同開具財產清冊之人。法院為前項選定及指定前，得
    命主管機關或社會福利機構進行訪視，提出調查報告及建議
    。監護之聲請人或利害關係人亦得提出相關資料或證據，供
    法院斟酌。」，民法第1110條、第1111條亦分別定有明文。
    本件相對人於修正施行前業經本院以97年度禁字第36號裁定
    宣告禁治產，是依上開規定，視為已為監護宣告，並於修正
    施行後，適用修正後之規定，合先敘明。
三、經查，聲請人主張其為相對人即受監護宣告人李祖明之父親
    ，相對人前經本院以97年度禁字第36號裁定宣告禁治產，聲
    請人為相對人之監護人，惟相對人未經法院指定會同開具財
    產清冊之人，現為保護受監護宣告人之權利，經相對人全部
    親屬同意並推舉由相對人之大姊李書賢為會同開具財產清冊
    之人等情，業據聲請人提出戶籍謄本、同意書等件為證，並
    經本院依職權調閱本院97年度禁字第36號宣告禁治產民事卷
    宗查核屬實，自堪信為真實。本院審酌李書賢為相對人之胞
    姊，較瞭解相對人之身心狀態與生活財產狀況，其復有意願
    擔任會同開具財產清冊之人，揆諸上開規定，聲請人聲請指
    定李書賢為相對人之會同開具財產清冊之人，核無不合，應
    予准許，爰裁定如主文所示。
四、依非訟事件法第21條第1 項前段，裁定如主文。
中    華    民    國   100    年    3     月    9     日
                   家事法庭     法  官  何怡穎
以上正本係照原本作成。
如對本裁定抗告，應於本裁定送達後10日內，向本院提出抗告狀
，並繳納抗告費新臺幣1000元，抗告於本院合議庭。
中    華    民    國   100    年    3     月    9     日
                                書記官  莊國南